臺灣新竹地方法院刑事判決            100年度審訴字第487號
公  訴  人  臺灣新竹地方法院檢察署檢察官
被      告  張勝賢
上列被告因違反毒品危害防制條例案件，經檢察官提起公訴（
100年度毒偵字第179號），本院合議庭裁定適用簡式審判程序判
決如下：
    主  文
張勝賢施用第一級毒品，累犯，處有期徒刑拾壹月。
    事  實
一、張勝賢前於民國88年3 月間，因施用毒品案件，經本院以88
    年度毒聲字第1281號裁定送觀察、勒戒，因認無繼續施用毒
    品傾向，於88年8 月25日出所執行完畢，嗣經臺灣新竹地方
    法院檢察署檢察官（下稱檢察官）以88年度毒偵字第104 號
    、88年度偵字2677號為不起訴處分確定。又於89年1 月間，
    因施用毒品案件，經本院以89年度毒聲字第1683號裁定送觀
    察、勒戒後，因認有繼續施用毒品傾向，經本院89年度毒聲
    字第2644號裁定令入戒治處所施以強制戒治1 年，嗣其強制
    戒治執行滿3 月後，經戒治處所認無繼續戒治之必要，乃報
    由檢察官聲請本院以90年度毒聲字第641 號裁定停止戒治，
    所餘戒治期間付保護管束，旋其停止戒治所餘戒治期間於90
    年10月25日屆滿，因期滿未經撤銷，視為強制戒治期滿。刑
    責部分經本院以89年度竹簡字第629 號刑事簡易判決判處有
    期徒刑4月確定。又於93年1月間，因施用毒品案件，經本院
    以93年度訴字第380 號判決判處應執行有期徒刑1年6月確定
    。又於同年間，因違反槍砲彈藥刀械管制條例案件，經本院
    以93年度訴字第504 號判處有期徒刑1年4月確定。嗣因減刑
    條例施行，上開2案件，經本院以96年度聲減字第299號裁定
    減刑並定應執行有期徒刑1年5月確定，於96年9 月28日縮刑
    期滿執行完畢。
二、詎張勝賢仍不知戒除毒癮，於前開強制戒治處分執行完畢釋
    放後，「5 年內再犯」施用毒品案件，並經法院判處罪刑確
    定後，復基於施用第一級毒品海洛因之犯意，於99年12月22
    日晚上9 時30分許採尿往前回溯26小時內之某時許，在其位
    於新竹市○區○○路35號7 樓之住處，以將第一級毒品海洛
    因摻礦泉水注入針筒注射手臂之方式。嗣於99年12月22日下
    午4 時30分許，在新竹市○○路35號地下室因涉犯竊盜案為
    警當場查獲，另採集其採尿送驗後，呈嗎啡陽性反應，始查
    知上情。
三、案經新竹市第三分局報告臺灣新竹地方法院檢察署檢察官偵
    查起訴。
    理  由
一、本件被告張勝賢所犯毒品危害防制條例第10條第1 項施用第
    一級毒品罪，非死刑、無期徒刑、最輕本刑為3 年以上有期
    徒刑之罪，或高等法院管轄第一審之案件，被告於本院準備
    程序進行中，就被訴事實為有罪之陳述，經本院合議庭認合
    於刑事訴訟法第273條之1第1 項之規定，裁定進行簡式審判
    程序，此合先敘明。
二、訊據被告張勝賢對於前開施用第一級毒品海洛因之犯行，於
    本院準備程序及簡式審判程序時均坦承不諱（見本院卷第20
    至25頁），且被告所親採封瓶之尿液檢體，經送驗後呈嗎啡
    陽性反應，有正修科技大學超微量研究科技中心於100年1月
    14日出具（報告編號：R00-0000-000）尿液檢驗報告、新竹
    市警察局毒品犯罪嫌疑人尿液採驗作業管制紀錄（檢體編號
    ：C-380）各1份（見偵查卷第7至8頁）存卷可稽，是被告上
    開自白內容確與事實相符，堪足採信，本案事證已臻明確，
    被告上開犯行洵堪認定，自應依法予以論罪科刑。
三、論罪科刑：
（一）按施用第一、二級毒品為犯罪行為，毒品危害防制條例第
      10條定有處罰明文。故施用第一、二級毒品者，依前揭規
      定本應科以刑罰。惟基於刑事政策，對合於一定條件之施
      用者，則依同條例第20條、第23條之規定，施以觀察、勒
      戒及強制戒治之保安處分。毒品危害防制條例於92年7 月
      9 日修正公布，自93年1月9日施行，其中第20條、第23條
      將施用毒品之刑事處遇程序，區分為「初犯」及「5 年內
      再犯」、「5 年後再犯」。依其立法理由之說明：「初犯
      」，經觀察、勒戒或強制戒治後，應為不起訴處分或不付
      審理之裁定；經觀察、勒戒或強制戒治執行完畢釋放後，
      「5 年內再犯」者，因其再犯率甚高，原實施之觀察、勒
      戒及強制戒治既已無法收其實效，爰依法追訴或裁定交付
      審理。至於經觀察、勒戒或強制戒治執行完畢釋放後，「
      5 年後再犯」者，前所實施之觀察、勒戒或強制戒治已足
      以遮斷其施用毒品之毒癮，為期自新及協助其斷除毒癮，
      仍適用「初犯」規定，先經觀察、勒戒或強制戒治之程序
      。從而依修正後之規定，僅限於「初犯」及「5 年後再犯
      」2 種情形，始應先經觀察、勒戒或強制戒治程序。倘被
      告於5年內已再犯，經依法追訴處罰，縱其第3次（或第 3
      次以上）再度施用毒品之時間，在初犯經觀察、勒戒或強
      制戒治執行完畢釋放5年以後，已不合於「5年後再犯」之
      規定，且因已於「5 年內再犯」，顯見其再犯率甚高，原
      實施觀察、勒戒或強制戒治，已無法收其實效，即應依該
      條例第10條處罰（最高法院95年度第7 次刑事庭會議決議
      參照）。準此，茍被告其施用毒品之犯行，前經觀察、勒
      戒或強制戒治執行完畢後，5 年內曾因再施用毒品之行為
      ，而經法院判處刑罰之處遇程序確定者，縱其係於觀察、
      勒戒或強制戒治執行完畢5 年後再為本案施用毒品，應認
      屬「再犯」之範疇，直接適用刑罰處遇之程序。經查，被
      告有如前揭事實欄一所示因施用毒品經送觀察、勒戒之執
      行紀錄等情，有臺灣高等法院被告前案紀錄表、在監在押
      全國紀錄表在卷可按，被告既於90年10月25日強制戒治執
      行完畢後之5 年內再犯上開事實欄一所示93年間之施用毒
      品案件，是其於強制戒治執行完畢後之5 年後再犯本案施
      用第一級毒品犯行，徵諸前開最高法院95年度第7 次刑事
      庭會議決議意旨，自應依法予以論罪科刑。
（二）所犯罪名：核被告所為係犯毒品危害防制條例第10條第 1
      項之罪。
（三）其施用前持有海洛因毒品之低度行為，應為施用之高度行
      為所吸收，不另論罪。
（四）被告有事實欄一所示前科，有臺灣高等法院被告前案紀錄
      表1份附卷可稽，其於有期徒刑執行完畢5年內故意再犯本
      件有期徒刑以上之罪，為累犯，應依刑法第47條第1 項之
      規定加重其刑。
（五）爰審酌被告曾因施用毒品而觀察勒戒、強制戒治在案，猶
      不知悔悟，卻再犯本案，顯然自制力薄弱，本案施用毒品
      種類、犯罪手段、情節、所生危害，及被告所為係戕害自
      身身心健康，犯後尚能坦承犯行，態度良好等一切情狀，
      量處如主文所示之刑，以資懲儆。
四、據上論斷，應依刑事訴訟法第273條之1第1項、第299條第 1
    項前段，毒品危害防制條例第10條第1項，刑法第11條前段
    、第47條第1項，判決如主文。
本案經檢察官邱志平到庭執行職務。
中    華    民    國   100    年    9     月     9    日
                    刑事第九庭  法  官    邱忠義
以上正本證明與原本無異。
如不服本判決，應於判決送達後10日內向本院提出上訴書狀。上
訴書狀應敘述具體理由，未敘述上訴理由者，應於上訴期間屆滿
後20日內補提理由書狀於本院（均須按他造當事人之人數附繕本
）「切勿逕送上級法院」。
中    華    民    國   100    年    9     月     9    日
                                書記官    吳美雲
附錄本案論罪科刑法條：
毒品危害防制條例第10條第1 項：
施用第一級毒品者，處六月以上五年以下有期徒刑。